【裁判字號】    99,訴,841
【裁判日期】    990726
【裁判案由】    偽造文書等
【裁判全文】
臺灣臺北地方法院刑事判決               99年度訴字第841號
公  訴  人  臺灣臺北地方法院檢察署檢察官
被      告  甲○○
上列被告因偽造文書等案件，經檢察官提起公訴（九十九年度偵
字第五五八四號），被告於準備程序中先就被訴事實為有罪之陳
述，經本院告以簡式審判之旨，並聽取當事人之意見後，本院合
議庭裁定行簡式審判程序，判決如下：
    主  文
甲○○在公眾得出入之場所賭博財物，處罰金新臺幣貳仟元，如
易服勞役，以新臺幣壹仟元折算壹日，扣案如附表一所示之物均
沒收；又行使偽造私文書，足以生損害於公眾及他人，處有期徒
刑肆月，如易科罰金，以新臺幣壹仟元折算壹日，如附表二所示
文件上偽造之「乙○○」署押均沒收。
    事  實
一、甲○○基於公然賭博之犯意，於民國九十八年十一月二十四
    日十四時許前之某時起，與周文榮、陳平和、陳昌榮（另經
    本院以九十九年度簡字第六一七號刑事判決各判處罰金新臺
    幣【下同】一千元確定）在臺北市萬華區艋舺公園內涼亭之
    公眾得出入場所，以如附表一編號１之象棋為賭具，以俗稱
    「象棋麻將」之方式（即：每人先自取四顆象棋後，輪流打
    出一顆象棋並再自取一顆象棋，如打出之象棋讓其他賭客出
    勝者，即為「放槍」，需給付贏家十元；如因自取象棋而出
    勝，則稱「自摸」，其餘三人則需各給付贏家二十元）賭博
    財物。嗣於同日十四時許，經警當場查獲，並扣得如附表一
    所示之賭具及賭資。
二、甲○○為警查獲時，為避免遭警查悉其真實身分，竟基於行
    使偽造私文書之單一接續犯意，佯為「乙○○」而冒名應訊
    ，並接續在如附表二編號三、八、九、十所示之文件上偽造
    乙○○之署押（數量均詳如附表所示），而偽造完成乙○○
    以其名義收受如附表編號三、八、九、十之私文書後，交付
    員警而行使，以表示其已收受逮捕通知、知悉權利告知、不
    需通知親友其已遭逮捕之事、同意接受搜索等情，並在如附
    表編號一、二、四、五、六、七之文件上，偽造乙○○之署
    押（數量均詳如附表所示），足以生損害於乙○○及警察機
    關對於刑事案件偵查之正確性。嗣經警將上開案件報告臺灣
    臺北地方法院檢察署（下稱臺北地檢署）檢察官偵查後，臺
    北地檢署檢察官傳喚乙○○，經苗栗縣通宵鎮白西里里長以
    電話向檢察官表示乙○○患有重度智障，不曾赴臺北市等語
    ，經檢察官察覺有異，乃將甲○○所留指印送請內政部刑事
    警察局鑑驗後，經該局鑑驗結果發現該指紋卡片上所捺指印
    與檔存甲○○指紋卡指紋相符，始悉上情。
三、案經臺北地檢署檢察官自動簽分偵查起訴。
    理  由
一、認定事實所憑之證據：
    上開事實一、二之部分，業據被告甲○○於本院九十九年七
    月十二日審理時供承不諱（本院當日審判筆錄參照），核與
    同案被告周文榮、陳平和、陳昌榮之供述情節相符（周文榮
    部分，臺北地檢署九十八年度偵字第二八七九六號卷第七頁
    至第十頁、第八七頁、第八八頁參照；陳平和部分，同上偵
    卷第十四頁至第十七頁參照；陳昌榮部分，同上偵卷第二十
    頁至第二三頁參照），並有如附表一所示之物扣案可證，及
    如附表二所示、上有偽造「乙○○」署押之文件、內政部警
    政署刑事警察局九十九年一月十九日刑紋字第○九九○○○
    ○一○四號鑑定書在卷可佐（同上偵卷第二五頁至第三十頁
    、第三五頁至第四三頁、第四七頁、第五一頁、第五五頁、
    第九七頁至第一○二頁參照），足認被告之任意性自白核與
    事實相符，堪以採信。
    本件事證明確，被告之犯行堪以認定。
二、論罪科刑之法律適用：
  (一)按刑法上偽造署押罪，係指單純偽造簽名、畫押而言，倘在
    制式之書類上偽造他人簽名，已為一定意思表示，具有申請
    書或收據等類性質者，則係犯偽造文書罪（最高法院八十五
    年度臺非字第一四六號判決意旨參照）。再者，關於逮捕通
    知書、權利告知書上偽造他人署押，嗣持交查獲之員警，分
    別有已受為警察機關依法逮捕之通知、被告已知悉訴訟上權
    利之意思表示，該等文件應認係刑法第二百十條之私文書（
    最高法院九十年度臺上字第六○五七號判決意旨參照）。又
    司法警察或司法警察官於詢問犯罪嫌疑人時所製作之詢問筆
    錄，係記載對於犯罪嫌疑人之詢問及其陳述，其內容當然含
    有受詢問人之意思表示，因該筆錄為公務員職務上所製作之
    文書，故為公文書之一種。受詢問人雖亦在筆錄之末簽名、
    蓋章或按指印，以擔保該筆錄之憑信性，但不能因此即認為
    該筆錄係受詢問人所製作，而變更其公文書之性質。（最高
    法院九十一年度臺非字第二九四號判決意旨參照）。查如附
    表二編號一、二、四、五、六、七所示之文件，均係偵查人
    員依法製作，並命被告簽名確認，揆之上揭最高法院判決意
    旨，均屬公文書，被告在其上偽造「乙○○」之署押，僅係
    表示其係「乙○○」無誤，作為人格同一性之證明，除此之
    外，並無其他法律上之用意，亦不因此變更該文書之性質，
    應僅單純構成偽造署押之行為；至被告於如附表二編號三、
    八、九、十所示之自願受搜索同意書、權利告知書、拘提逮
    捕告知親友通知書及告知本人通知書上偽造「乙○○」署押
    ，而偽造完成各該文書之行為，係用以表示乙○○收受各該
    文書及同意上載文字之意思表示，是上開四文書當屬刑法第
    二百十條之私文書。
  (二)是核被告甲○○就事實一所為，係犯刑法第二百六十六條第
    一項前段之在公共得出入之場所賭博財物罪；就事實二所為
    ，係犯刑法第二百十六條、第二百十條之行使偽造私文書罪
    。被告係基於單一冒名應訊之決意，於如附表二所示之文件
    偽造乙○○署押，在時間及空間上均具有密切之關連性，且
    係侵害同一法益，無非係欲達同一逃避刑責目的之接續動作
    ，均係本於單一犯意接續進行，應為接續犯而屬單純一罪（
    最高法院八十六年臺上字三二九五號判例意旨參照），而其
    偽造署押之行為，為偽造私文書之階段行為，其偽造私文書
    之低度行為，復為行使之高度行為所吸收，均不另論罪。
  (三)爰審酌被告在公眾得出入之場所賭博財物，且於為警查獲時
    ，為圖脫免自身刑責，冒用他人名義應訊，顯然欠缺法治觀
    念，惟其犯罪後尚能坦承犯行，兼衡其犯罪之目的、手段、
    智識程度、生活狀況、所生危害等一切情狀，分別量處如主
    文所示之刑，並諭知易服勞役及易科罰金之折算標準。
  (四)扣案如附表一編號１所示之物，係被告當場賭博之器具，如
    附表一編號２所示之物，係在賭檯扣得之賭資，爰均依刑法
    第二百六十六條第二項規定宣告沒收；至如附表二所示偽造
    之「乙○○」署押，均為被告所偽造，業據被告供承在卷，
    爰依刑法第二百十九條之規定，不問屬於犯人與否，均由本
    院宣告沒收之。
據上論斷，應依刑事訴訟法第二百七十三條之一第一項、第二百
九十九條第一項前段，刑法第二百十六條、第二百十條、第二百
六十六條第一項前段、第二項、第四十一條第一項前段、第四十
二條第三項、第二百十九條、第五十一條第九款，刑法施行法第
一條之一，判決如主文。
本案經檢察官謝憲杰到庭執行職務。
中    華    民    國    99    年    7     月    26    日
                  刑事第九庭    法  官  張詩芸
以上正本證明與原本無異。
如不服本判決應於收受送達後10日內向本院提出上訴書狀，並應
敘述具體理由；其未敘述上訴理由者，應於上訴期間屆滿後20日
內向本院補提理由書（均須按他造當事人之人數附繕）「切勿逕
送上級法院」。
                                書記官  顏淑華
中    華    民    國    99    年    7     月    26    日
附錄本案論罪科刑法條全文
中華民國刑法第二百十六條
（行使偽造變造或登載不實之文書罪）
行使第二百十條至第二百十五條之文書者，依偽造、變造文書或
登載不實事項或使登載不實事項之規定處斷。
中華民國刑法第二百十條
（偽造變造私文書罪）
偽造、變造私文書，足以生損害於公眾或他人者，處五年以下有
期徒刑。
中華民國刑法第二百六十六條
（普通賭博罪與沒收物）
在公共場所或公眾得出入之場所賭博財物者，處一千元以下罰金
。但以供人暫時娛樂之物為賭者，不在此限。
當場賭博之器具與在賭檯或兌換籌碼處之財物，不問屬於犯人與
否，沒收之。
附表一
┌──┬──────┬────────┬───────┐
│編號│物品名稱    │數量            │扣押物品清單  │
├──┼──────┼────────┼───────┤
│ 一 │象棋（賭具）│壹副（拾貳顆）│臺北地檢署九十│
│    │            │                │八年度紅保管字│
│    │            │                │第一三一四號編│
│    │            │                │號１          │
├──┼──────┼────────┼───────┤
│ 二 │現金（賭資）│新臺幣陸拾元    │臺北地檢署九十│
│    │            │                │八年度紅保管字│
│    │            │                │第一三一四號編│
│    │            │                │號２          │
└──┴──────┴────────┴───────┘
附表二
┌──┬──────┬────────┬────────┬─────┬──────┐
│編號│  時    間  │    文件名稱    │    欄    位    │偽造之署押│   備  註   │
│    │            │                │                │（含署名及│            │
│    │            │                │                │指印）    │            │
├──┼──────┼────────┼────────┼─────┼──────┤
│ 一 │98年11月24日│臺北市政府警察局│權利告知欄、受詢│「乙○○」│臺北地檢署九│
│    │17時26分許  │萬華分局調查筆錄│問人欄、騎縫處  │簽名貳枚、│十八年度偵字│
│    │            │第一次          │                │指印捌枚  │第二八七九六│
│    │            │                │                │          │號卷第二五頁│
│    │            │                │                │          │至第二八頁參│
│    │            │                │                │          │照          │
├──┼──────┼────────┼────────┼─────┼──────┤
│ 二 │98年11月24日│口卡片          │空白處          │「乙○○」│同上卷第二九│
│    │            │                │                │簽名貳枚  │頁、第三十頁│
│    │            │                │                │          │參照        │
├──┼──────┼────────┼────────┼─────┼──────┤
│ 三 │98年11月24日│自願受搜索同意書│本人欄、同意受搜│「乙○○」│同上卷第三五│
│    │            │                │索人欄          │簽名貳枚  │頁參照      │
├──┼──────┼────────┼────────┼─────┼──────┤
│ 四 │98年11月24日│臺北市政府警察局│空白處          │「乙○○」│同上卷第三六│
│    │            │萬華分局桂林路派│                │簽名肆枚  │頁至第三九頁│
│    │            │出所查獲賭博照片│                │          │參照        │
├──┼──────┼────────┼────────┼─────┼──────┤
│ 五 │98年11月24日│臺北市政府警察局│受搜索人簽名欄、│「乙○○」│同上卷第四十│
│    │14時10分許  │萬華分局搜索扣押│受執行人欄      │簽名貳枚  │頁、第四一頁│
│    │            │筆錄            │                │          │參照        │
├──┼──────┼────────┼────────┼─────┼──────┤
│ 六 │98年11月24日│臺北市政府警察局│所有人／持有人／│「乙○○」│同上卷第四二│
│    │            │萬華分局扣押物品│保管人欄        │簽名壹枚  │頁參照      │
│    │            │目錄表          │                │          │            │
├──┼──────┼────────┼────────┼─────┼──────┤
│ 七 │98年11月24日│臺北市警察局萬華│簽收人欄        │「乙○○」│同上卷第四三│
│    │            │分局扣押物品收據│                │簽名壹枚  │參照        │
├──┼──────┼────────┼────────┼─────┼──────┤
│ 八 │98年11月24日│權利告知書      │被告知人欄      │「乙○○」│同上卷第四七│
│    │14時許      │                │                │簽名壹枚  │頁參照      │
├──┼──────┼────────┼────────┼─────┼──────┤
│ 九 │98年11月24日│臺北市政府警察局│被通知人簽名捺印│「乙○○」│同上卷第五一│
│    │14時許      │萬華分局執行拘提│欄              │簽名壹枚  │頁參照      │
│    │            │逮捕告知親友通知│                │          │            │
│    │            │書              │                │          │            │
├──┼──────┼────────┼────────┼─────┼──────┤
│ 十 │98年11月24日│臺北市政府警察局│被通知人簽名捺印│「乙○○」│同上卷第五五│
│    │14時許      │萬華分局執行拘提│欄              │簽名壹枚  │頁參照      │
│    │            │逮捕告知本人通知│                │          │            │
│    │            │書              │                │          │            │
└──┴──────┴────────┴────────┴─────┴──────┘

司法院資訊處製作；財團法人民間司法改革基金會備份。
